【裁判字號】    99,簡上,84
【裁判日期】    990929
【裁判案由】    給付會款等
【裁判全文】
臺灣彰化地方法院民事判決  99年度簡上字第84號
上  訴  人  乙○○
被 上訴 人  甲○○
上列當事人間請求給付會款等事件，上訴人對於中華民國99年5
月18日本院彰化簡易庭99年度彰簡字第58號第一審判決提起上訴
，本院於99年9月15日言詞辯論終結，茲判決如下：
    主  文
上訴駁回。
第二審訴訟費用由上訴人負擔。
    事實及理由
一、被上訴人起訴主張：
    被上訴人於民國87年1月5日參加上訴人所召集，每會新台幣
    （下同）50,000元，會員連會首共17會之合會，被上訴人參
    加兩會，均按時繳交會款，惟被上訴人應得會款1,663,600
    元，上訴人未為給付。另上訴人於91年11月29日向被上訴人
    借貸600,000元，並未依約清償。被上訴人屢次催討無效，
    爰依合會及消費借貸之法律關係，提起本訴，求為判決上訴
    人應給付被上訴人2,263,600元，及自支付命令送達翌日起
    至清償日止，按年息5%計算之利息。
二、上訴人則以：
    上訴人積欠被上訴人之債務金額（包含貨款、會款、借款）
    共約5百多萬元，都已經清償完畢，被上訴人本件所請求之
    金額，乃上開金額之一部，但上訴人無法證明哪筆錢是清償
    本件債務。上訴人當年積欠被上訴人之欠款，均有開立支票
    予被上訴人供其擔保，上訴人依約陸續還款後，被上訴人亦
    將上訴人所開立之支票返還，實非被上訴人所述上訴人尚未
    還款，否則被上訴人豈會輕易將支票返還予上訴人。查上訴
    人還款後所取回之支票，連同利息已清償6,488,437元，清
    償金額已超過當年實際借款金額。又上訴人所欠被上訴人會
    款及借款，已經設定5,000,000元抵押權予被上訴人，並將
    增建廠房及機器賣給被上訴人，抵充2,640,000元，另被上
    訴人有請人向上訴人催討，第一次討了930,000元，第二次
    1,100,000元，故上訴人對被上訴人之欠款已經全部清償等
    語，資為抗辯。
三、被上訴人對上訴人抗辯之陳述：
    被上訴人與上訴人係於90年1月21日簽訂廠房及機器買賣合
    約書，當時被上訴人對上訴人之債權金額為5,648,000元。
    本件被上訴人請求之合會會款係包含在上開債權金額內，惟
    借款600,000元部分，乃上訴人於91年向被上訴人借貸，並
    不包含在上開債權金額內。簽訂上開合約書後，上訴人尚欠
    3,000,000元，迄未清償，被上訴人現尚持有上訴人所簽發
    之商業本票共22張，均未兌現等語。
四、原審對於被上訴人之請求，判決上訴人全部敗訴，並依職權
    宣告假執行，上訴人不服提起上訴，並聲明：原判決廢棄；
    被上訴人在第一審之訴駁回；第一、二審訴訟費用由被上訴
    人負擔。被上訴人則聲明：上訴駁回；上訴費用由上訴人負
    擔。
五、得心證之理由：
  (1)被上訴人主張其於87年1月5日參加上訴人所召集之合會，上
    訴人應給付其會款1,663,600元，另上訴人於91年11月29日
    向其借貸600,000元之事實，業據其提出互助會會單、償還
    借款承諾書為證，且為上訴人所不爭執，堪信為真實。
  (2)上訴人雖辯稱其已全部清償，並以上開情詞置辯。惟查，依
    兩造於90年1月21日所簽立廠房及機器買賣合約書第1至3條
    約定，上訴人於簽約時積欠被上訴人之貨款、借款及會款共
    5,648,000元，而將廠房及其內機器以2,648,000元出售予被
    上訴人抵充後，尚欠3,000,000元；上訴人復自認其又於91
    年11月29日另向被上訴人借款600,000元，是僅憑上開廠房
    及機器買賣合約書，自不能證明上訴人已全部清償本件會款
    及借款債務。
  (3)上訴人主張本件會款及借款債務已消滅，自應舉證證明其於
    簽立上開廠房及機器買賣合約書後，有清償舊欠之3,000,00
    0元債務及新增之600,000元借款債務之事實。上訴人雖辯稱
    其陸續還款後，被上訴人已將其開立之支票返還云云，並於
    原審提出支票影本12紙為證。惟按票據為無因證券，票據行
    為為不要因行為，是被上訴人所持有上訴人簽發之支票，並
    非本件合會、借款債權之債權證書，且支票之取回或返還，
    其可能原因甚多，例如換票或債務人提供其他擔保等等，非
    僅債務消滅一因，自不得因被上訴人曾將上訴人簽發之支票
    返還予上訴人，而推斷上訴人有向被上訴人清償同額款項之
    事實，上訴人上開所辯，自非可採。
  (4)上訴人另辯稱已經設定5,000,000元抵押權予被上訴人，另
    被上訴人有請人向其催討，第一次討了930,000元，第二次
    1,100,000元云云。惟，設定抵押並非清償行為，無消滅債
    務之效果。又上訴人所辯已清償930,000元、1,100,000元部
    分，為被上訴人所否認，上訴人復未舉證以實其說，其此部
    分所辯亦不足採信。
  (5)綜上所述，上訴人並未能舉證證明其已清償本件合會及借款
    債務。從而，被上訴人依合會及消費借貸之法律關係，請求
    上訴人給付2,263,600元，及自支付命令送達翌日即98年12
    月18日起至清償日止，按年息5%計算之法定遲延利息，為有
    理由，應予准許。原審為上訴人敗訴之判決，並依職權宣告
    假執行，核無不當，應予維持，上訴意旨求予廢棄改判，為
    無理由，應予駁回。
六、本件事證已臻明確，兩造其餘之攻擊防禦方法及所提之證據
    ，核與判決結果不生影響，爰毋庸一一論述，併此敘明。
七、據上論結，本件上訴為無理由，依民事訴訟法第436條之1第
    3項、第449條第1項、第78條，判決如主文。
中    華    民    國    99    年    9     月    29    日
                民事第二庭      審判長法  官  邱月嬌
                                      法  官  李言孫
                                      法  官  施錫揮
以上正本係照原本作成。
不得上訴。
中    華    民    國    99    年    9     月    29    日
                                      書記官  蕭秀吉

司法院資訊處製作；財團法人民間司法改革基金會備份。
